【裁判字號】    89,訴,4020
【裁判日期】    900621
【裁判案由】    侵權行為損害賠償
【裁判全文】
臺灣臺北地方法院民事判決  八十九年度訴字第四○二○號
    原      告  乙○○
    訴訟代理人  李勇三律師
    被      告  甲○○      住台北市中山區○○○路○段一三五巷十六號
右當事人間侵權行為損害賠償事件，本院判決如左：
    主    文
被告應給付原告新台幣拾柒萬仟陸佰拾元，及自民國八十九年五月二十三日起
至清償日止，按年息百分之五計算之利息。
原告其餘之訴駁回。
訴訟費用由被告負擔百分之六十五，餘由原告負擔。
本判決第一項於原告以新台幣壹拾貳萬元供擔保後，得假執行；被告如於假執行程序
實施前，以新台幣拾柒萬仟陸佰拾元為原告預供擔保，得免為假執行。
原告其餘假執行之聲請駁回。
    事實及理由
壹、原告方面：
  一、聲明：
  （一）被告應給付原告新台幣（下同）五十六萬七千零三十七元，及自民國八十九
        年五月二十三日起至清償日止，按年息百分之五計算之利息。
  （二）願供擔保請准宣告假執行。
  二、陳述：
  （一）被告於八十八年五月十三日凌晨零時五十分許，駕駛車號Ｂ二－二六三號營
        業小客車沿台北市市○○道南側內側車道由西向東方向行駛，途經市○○道
        、中山北路有號誌交岔路口，明知該交岔路口有「禁止左轉」標誌（即市○
        ○道車輛在該交岔路口禁止左轉中山北路行駛），其駕駛汽車應注意遵守道
        路交通標誌之指示，且應注意在市區道路之行車速度不得超過時速四十公里
        及應注意車前狀況並隨時採取必要之安全措施，而本件事故發生當時雖然是
        夜間，但有照明且天候晴、視距良好，並無任何不能注意之情事，被告竟疏
        未注意即貿然以時速約六十公里左右之行車速度左轉中山北路行駛，致碰撞
        原告之機車，因而肇事而應負業務過失傷害刑責，業經刑事判決確定在案。
  （二）原告所駕駛之車號ＧＨＭ－七二九號重型機車因被告之衝撞，支付修理費計
        三萬一千二百六十元；另原告因車禍受傷共計支出二十三萬五千七百七十七
        元；又原告精神上受有損害，被告應給付三十萬元之慰撫金，是依民法第一
        九一條之二前段、第一百九十六條、第一百八十四條等請求被告給付如聲明
        所示之金額，及自刑事附帶民事起訴狀繕本送達翌日即八十九年五月二十三
        日起至清償日止，按年息百分之五計算之遲延利息。
貳、被告方面：
  一、聲明：
  （一）駁回原告之訴及假執行之聲請。
  （二）如受不利之判決，願供擔保請准宣告免為假執行。
  二、陳述：
  （一）本件事故原因。經台北市車輛行車事故鑑定委員會鑑定，認定本件發生車禍
        之原因，係先出自於原告酒後駕車；又台北市車輛行車事故鑑定案件覆議會
        亦認定原告涉嫌酒後駕車；況原告於刑案偵審中，亦自認有飲酒超速駕駛之
        事實，刑事案件中法院卻均未斟酌。
  （二）又本件事故發生時，有路人及乘客在場親眼目睹，該項證人均向交通警察陳
        報姓名、地址、並交閱身分證，惟交通隊竟未將被告請傳之證人姓名、地址
        陳報檢察官，使被告於偵審中無法傳訊證人。
  （三）本件車禍之發生，係因原告酒後超速駕駛所致，況事故發生之地點，並非在
        被告違規左轉之地點，有現場鑑定圖可稽，足見本件車禍之發生純係出於原
        告之過失，而與被告行為無因果關係，被告自不應負賠償之責。
  （四）如查明原告與有過失，依民法第二百十七條之規定，主張過失相抵。
、兩造不爭執之事實：
    原告主張被告於八十八年五月十三日凌晨零時五十分許，駕駛車號Ｂ二－二六三
    號營業小客車沿台北市市○○道南側內側車道由西向東方向行駛，途經市○○道
    、中山北路有號誌交岔路口，於該交岔路口有「禁止左轉」標誌之情形下，左轉
    中山北路行駛，與原告所駕駛之ＧＨＭ－七二九號重型機車發生碰撞，嗣被告因
    而遭刑事判決有罪確定在案之事實；及原告主張其所駕駛之車號ＧＨＭ－七二九
    號重型機車因碰撞，支付修理費計三萬一千二百六十元，且原告因車禍受傷共計
    支出二十三萬五千七百七十七元之事實，業據其提出刑事判決書、中興醫院函、
    估價單、費用明細表、收據單、照片等為證，核屬相符，並經本院依職權調取台
    灣台北地方法院檢察署八十八年度偵字第一一二五八號、本院交通法庭八十八年
    度交易字第五一五號、台灣高等法院刑事庭八十九年度交上易字第三二二號等卷
    查核無訛，復為被告所不爭執，堪信原告此部份之主張為真實。
肆、是本件首應審酌者，係兩造於前揭時、地駕駛車輛並發生碰撞時，被告有無過失
    侵害原告權利並致生損害之情事？
  一、原告就此主張：被告於八十八年五月十三日凌晨零時五十分許，駕駛車號Ｂ二
      －二六三號營業小客車沿台北市市○○道南側內側車道由西向東方向行駛，被
      告明知市○○道、中山北路有號誌交岔路口有「禁止左轉」標誌，其駕駛汽車
      應注意遵守道路交通標誌之指示，且應注意在市區道路之行車速度不得超過時
      速四十公里及應注意車前狀況並隨時採取必要之安全措施，而本件事故發生當
      時雖然是夜間，但有照明且天候晴、視距良好，並無任何不能注意之情事，被
      告竟疏未注意即貿然以時速約六十公里左右之行車速度左轉中山北路行駛，致
      碰撞原告之機車，顯有過失。刑事確定判決亦認被告應負業務過失傷害刑責在
      案等語。
  二、被告則以：本件車禍之發生與被告行為無因果關係，被告不應負賠償之責等語
      置辯；並引用刑事偵審卷內資料，辯稱其並未超速、亦未違規左轉云云。
  三、經查：
  （一）被告於警訊中辯稱「我當時車速五公里或十公里，我見市○○道東往西車道
        並無來車才左轉中山北路行駛，我完全未發現乙○○正駕車駛來」等語；於
        偵查中則改辯稱「我是被機車撞的，我在該交岔路口中間暫停待中山北路綠
        燈時，才起步行駛，被害人（即原告）未開車燈行車，且係酒醉駕車。我車
        速僅五公里而未超速，我僅係違規左轉」等語；於本院交通法庭審理中，卻
        又改稱「我只有違規左轉，被害人不但酒後駕車，且闖紅燈又未開車燈。證
        人蔡滄年於警訊中稱我當時車速約六○公里之證述不實在，我當時車速不會
        超過卅五公里。我駕車衝上人行道不足一公尺，且係殘障坡道，是因我放掉
        油門滑上去的」云云，前後辯詞之間，就有無違規左轉、車速如何等情，陳
        述不一，是其辯稱並無超速及違規左轉云云，尚難採信。
  （二）次查，被告違規之事實，除有道路交通事故調查報告表、交通事故談話紀錄
        表及現場相片可稽外，目擊證人蔡滄年於警方人員製作「交通事故談話表」
        時，亦明確指證「我當時正在中山北路南往北車道上進行道路施工，且正巧
        北往南方向站立時，當時路燈明亮，見該輛肇事營業小客車沿市○○道駛來
        ，綠燈直接以時速約六○公里之車速左轉行駛，根本沒有在交岔路口中間臨
        時停車看市○○道方向有無來車，恰有一輛重型機器腳踏車沿市○○道東往
        西方向駛來而撞及該輛營業小客車倒地」等語甚詳，有該交通事故談話表在
        卷可稽；且被告駕駛該輛營業小客車由於車速過快，以致肇事後斜衝上人行
        道，亦有道路交通事故調查表「事故現場圖」、現場相片等件在卷可資佐證
        ，均足證被告確有以時速六十公里之速度左轉之情事。
  （三）按依道路交通安全規則第九十條「駕駛人駕駛汽車，應遵守道路交通標誌、
        標線、號誌之指示」、第九十三條第一項第一款「行車速度在市區道路之時
        速不得超過四十公里」、第九十四條第三項「汽車行駛時，駕駛人應注意車
        前狀況並隨時採取必要之安全措施」等之規定，被告以時速六十公里於禁止
        左轉之市區道路逕行左轉，即屬疏未依照前揭規定而駕駛車輛；且事故發生
        當時天候晴、路燈明亮且視距良好，並無任何足令被告不能注意之情事，則
        被告應注意且能注意竟疏未注意前揭規定以致肇事，其有過失，即堪認定。
  （四）末查，被告雖另辯稱原告亦有酒後駕車及超速行駛之情事，然查，縱原告確
        有被告所稱之違規情形，且該違規情形縱亦為事故發生之原因之一，被告亦
        無從依此主張被告之過失與損害之發生無相當因果關係。是被告以原告違反
        道路交通安全規則為由，主張其無須負損害賠償之責，亦屬無據。
伍、就被告主張原告與有過失部分：
  一、按「損害之發生或擴大，被害人與有過失者，法院得減輕賠償金額，或免除之
      。」民法第二百十七條第一項定有明文。就此被告主張因原告超速行駛且酒後
      駕車，依前揭規定即應減輕被告之賠償金額；原告雖不爭執車禍發生時其時速
      為五十公里而超速行駛，但否認有酒後駕車之情事。
  二、經查，原告初送國立台灣大學附屬醫院急救時，因有酒味而經抽血送台北市立
      中興醫院檢驗結果，其血液中酒精濃度11mg /dl，有台北市立中興醫院八十九
      年一月廿一日北市興臨病字第八九六００四六九００號函在卷可（本院交通
      法庭八十八年度交易字第五一五號卷第四二頁至四四頁），然同院八十九年三
      月十六日北市興服字第八九六０一五０一００號函亦於說明三稱：正常未飲酒
      者之血中酒精濃度大約0-10mg/dl，而本院交通法庭函請法務部法醫研究所換
      算於呼氣中酒精濃度，經該所函覆結果稱：僅相當於其吐氣所含酒精成份每公
      升約0.052毫克，亦有該研究所八十九年五月八日法醫所八九理字第○七五○
      號函一件在卷可稽（同上卷第七三頁），惟因其吐氣所含酒精成份則遠低於「
      道路交通安全規則」第一一四條第二款「不能駕車」之呼氣中酒精濃度每公升
      0.25毫克之標準，是原告並無酒後駕車之違規行為。台北市政府警察局交通警
      察大隊「交通事故研判表」、台北市車輛行車事故鑑定委員會鑑定意見書、台
      北市政府交通局覆議意見書均認原告「涉嫌酒後駕駛」同列本件交通事故發生
      原因，查與事實不符，此部分鑑定自不足採，是被告以此主張因原告酒後駕車
      故就車禍之發生與有過失云云，顯無理由
  三、惟原告既自陳有超速行駛之過失行為，且此過失與損害之發生有因果關係，是
      本院認此亦為肇事原因之一。爰審酌原告未遵守道路速限，致生行車危險，雖
      為肇事原因之一；然被告於禁止左轉之路口違規左轉並超速行駛，使原告無從
      預見並防止車禍發生，始為肇事之主因。故兩造之過失程度，本院認以被告負
      百分之八十之責任，原告負百分之二十之責任為適當。
陸、至原告所主張因上開車禍致生之損害項目及金額是否可採，分述如次：
  一、機車修理費三萬一千二百六十元及醫療費用二十三萬五千七百七十七元部分：
      被告過失侵害原告權利之事實，既已認定如前述，則原告依民法第一百八十四
      條第一項前段、民法債篇八十九年五月五日修正施行前之第一百九十六條，請
      求被告給付車號ＧＨＭ－七二九號重型機車因車禍所需支付之修理費及原告因
      車禍所需之醫療費用，即有理由。另就金額部分，業據原告提出估價單及醫療
      費用收據為證，核屬相符，並為被告所不爭執，亦應可採信。
  二、慰撫金三十萬元部分：按「不法侵害他人之身體、健康、名譽或自由者，被害
      人雖非財產上之損害，亦得請求賠償相當之金額。」民法債篇八十九年五月五
      日修正施行前之第一百九十五條第一項前段定有明文。本件被告過失侵害原告
      身體成傷，既已認定如前述，則依前揭規定即應賠償原告非財產上之損害。爰
      審酌原告因車禍致頭部外傷併硬腦膜下出血、腦內出血、左側股骨幹開放性骨
      折，並因此住院多日，傷勢非輕；及被告現仍為計程車駕駛，日收入約一千元
      ，原告為電腦工程師，月收入約四萬元等情，認原告所受非財產上之損害以二
      十萬元為公允；逾此數額，則無理由。
  三、總計前述各項損害額為四十六萬七千零三十七元，按前述被告應負過失責任比
      例百分之八十計算，被告應賠償原告三十七萬三千六百三十元。
柒、從而，原告依侵權行為法律關係，請求被告給付三十六萬三千六百三十元，及自
    刑事附帶民事起訴狀繕本送達被告翌日即八十九年五月二十三日起至清償日止，
    按年息百分之五計算之遲延利息，為有理由，應予准許；逾此部分為無理由，應
    予駁回。又兩造陳明願供擔保，聲請宣告假執行或免為假行，經核原告勝訴部份
    ，合於法律規定，爰分別酌定相當之擔保金額宣告之；原告其餘假執行之聲請，
    因該部份訴之駁回而失所依據，應併予駁回。
捌、本件事證已臻明確，兩造其餘主張陳述及所提之證據，經核均與判決結果無影響
    ，毋庸一一論述，附此敘明。
玖、訴訟費用負擔之依據：民事訴訟法第七十九條但書。
中      華      民      國    九十      年      六      月    二十一    日
                                            民事第三庭法      官  林鴻達
右為正本係照原本作成
如對本判決上訴，須於判決送達後廿日內向本院提出上訴狀
中      華      民      國    九十      年      六      月    二十一    日
                                                      法院書記官  林秀娥


司法院資訊處製作；財團法人民間司法改革基金會備份。
